臺灣高等法院交通事件裁定　　　　　　96年度交抗字第486號
抗　告　人
即受處分人　甲　○
上列抗告人即受處分人因違反道路交通管理處罰條例案件，不服
臺灣板橋地方法院中華民國九十六年四月三十日所為裁定（九十
六年度交聲字第一三四號），提起抗告，本院裁定如下：
    主  文
抗告駁回。
    理  由
一、原處分機關以：異議人即受處分人甲○於民國九十六年一月
    四日清晨六時三十五分許，駕駛車牌號碼為Ｐ８－７８５５
    號自用小客車，行經有燈光號誌管制之臺北縣中和市○○街
    與復興路之交岔路口（下稱系爭路口）時闖紅燈，經臺北縣
    政府警察局中和分局錦和派出所執勤警員當場以北縣警交字
    第Ｃ00000000號違反道路交通管理事件通知單舉發
    （下稱舉發通知單），並經交通部公路總局臺北區監理所於
    九十六年一月二十二日以北監自裁字第裁４０－Ｃ0000
    0000號裁決書裁決，裁處異議人罰鍰新臺幣二千七百元
    ，並記違規點數三點之處分。異議人不服該處分提出異議，
    經原審調查後，認異議人確有違規闖紅燈之事由，而駁回其
    異議之聲明。
二、抗告意旨略以：
　　（一）異議人並無違規闖紅燈，警員虛構事實之事在媒體上
　　　　　時有所聞，原審以「警察」身分，推定其所為舉發為
　　　　　真正，難以令人心服。況警員林冠宇實際執勤位置，
　　　　　並不能專心注意異議人之車輛在燈號變更為紅燈後，
　　　　　才通過停止線，其徒憑個人之臆測為舉發行為，顯有
　　　　　不當。
　　（二）異議人確係在通過停止線後看到燈號變黃而準備停車
　　　　　，異議人在原審中稱「勉強通過」，係在區別「搶黃
　　　　　燈」，而且異議人駕車行進六十公尺至攔停處，為警
　　　　　員林冠宇攔停指稱闖紅燈，在異議人交付行車執照時
　　　　　，另一輛機車始遭另一名員警攔停，時間前後有別，
  　　　　是與林冠宇稱「取締時有緩衝時間」及「同時有攔到
　　　　　一輛機車」之證述不實，故原裁定以此為據，實屬有
          誤。
    （三）又警員林冠宇開具「舉發通知單」時，將應到案處所
          由「北區監理所」誤載為「板橋監理所」，顯見其為
          舉發時並不清醒，加上當時天未亮，又距路口四十公
          尺，更看不到來向車道停止線，警員應無法區分「闖
          紅燈」與「搶黃燈」。
    （四）本案並無照相儀器可證明警員所述闖紅燈之行為，證
          據尚有不足；且警員將警車停放在消防栓前執行勤務
          ，亦屬違法舉發。
    為此提起抗告請求撤銷原裁定，另為不罰之諭知。
三、按汽車駕駛人，行經有燈光號誌管制之交岔路口闖紅燈者，
    處新臺幣一千八百元以上五千四百元以下罰鍰，道路交通管
    理處罰條第五十三條第一項定有明文；又違反上開規定者，
    應記違規點數三點之處分，同條例第六十三條第一項第三款
    亦有明定。
四、本院查：
    （一）異議人於九十六年一月四日清晨六時三十五分許，駕
          駛車牌號碼Ｐ８－７８５５號自用小客車，行經有燈
          光號誌管制之臺北縣中和市○○街與復興路之交岔路
          口時闖紅燈，為臺北縣政府警察局交通隊中和分局錦
          和派出所執勤員警當場攔停制止並掣單舉發等事實，
          有臺北縣政府警察局九十六年一月四日北縣警交字第
          Ｃ00000000號舉發違反道路交通管理事件通
          知單影本、臺北縣政府警察局中和分局九十六年一月
          十六日北縣警中申字第０９６００００９９２號函影
          本、交通部公路總局臺北區監理所九十六年一月二十
          二日北監裁字第裁４０－Ｃ00000000號違反
          道路交通管理事件裁決書影本各一件在卷可稽。
　　（二）異議人雖執前詞置辯，惟經證人即舉發警員林冠宇於
　　　　　原審訊問時到庭具結證稱：「當時清晨六點多，我在
  　　　　中興街、復興路路口舉發違規，當時我看到異議人駕
　　　　　駛自小客車，然後在紅燈的時候闖紅燈，那時候號誌
　　　　　確定已經變成紅燈了。（問：當時是剛剛變成紅燈還
　　　　　是已經變成紅燈一陣子了？）是已經變成紅燈了，因
　　　　　為我們員警都會有一段緩衝的時間，不會說馬上變成
　　　　　紅燈就馬上攔停．．（問：在取締本件異議人之前，
　　　　　有抓到其他違規人嗎？）有，就在同時有攔到一位騎
　　　　　機車闖紅燈的。（問：依照你們當時站的位置，可以
　　　　　看到當時中興街往你們方向的號誌燈嗎？）可以。」
  　　　　等語綦詳（參見原審卷第二十七頁）。異議人徒憑個
　　　　　人觀點，認為天色尚早，警員站立位置不可能判斷其
          是否違規，自不可採。而原審訊問時，探究於同次燈
          號變換時，在異議人之前有無查獲他人違規，其目的
      　　亦在判斷有無佐證，異議人以警員所述同時查獲一機
        　車騎士有誤，應係在其之後查獲（此部分並無證據）
          ，縱屬實情，僅係惕除此項佐證，惟異議人之違規事
          由，依諸前開證詞仍得認定。
　　（三）又觀諸異議人於其所提「陳述書」、「聲明異議狀」
          及在原審訊問時，均稱：其係因妻子腹痛，故決定於
          燈號由綠燈轉為黃燈之際「勉強通過」、「搶黃燈」
　　　　　云云。然按圓形黃燈用以警告車輛駕駛人及行人，表
  　　　　示紅色燈號即將顯示，屆時將失去通行路權，道路交
　　　　　通標誌標線號誌設置規則第二百零六條第四款定有明
　　　　　文。是以交通號誌中之圓形黃燈燈號僅有警告之性質
  　　　　，並無強制車輛駕駛人為一定行為之效果。是若異議
　　　　　人於將駛入路口時燈號方轉為黃燈，則依正常行駛速
  　　　　度，來不及於停止線前減速煞停，衡情於剛變黃燈之
　　　　　情形下，逕行駛入路口後儘速通過即可，此舉並未違
　　　　　反交通規則，亦符合一般人駕駛習慣。反之，通常會
  　　　　以「搶黃燈」，或異議人另稱之「勉強通過」等詞形
　　　　　容者，多係距離路口尚有些許距離，依原先速度行駛
　　　　　，將來不及於轉換紅燈之前駛過停止線，惟若加速行
　　　　　駛，則有可能於轉換成紅燈之前通過停止線進入路口
　　　　　，或至少因橫向車道尚未轉換為綠燈、車流尚未進入
　　　　　路口，而仍有一段間隙可供通過路口。故在燈號已轉
　　　　　換為黃燈且有足夠時間、距離來得及煞停之情形下，
　　　　　非但未減速煞停，反而加速通過，方以「搶黃燈」之
　　　　　用語來形容此種駕駛行為。是在這種搶黃燈的情況中
　　　　　，其通過停止線時，是否燈號已經轉為紅燈，並不一
　　　　　定。駕駛人本身在車內，須專心注意前方路口人車狀
　　　　　況，無從一面緊盯停止線、一面注視前方號誌、橫向
　　　　　車流，自無法精確判斷通過停止線之一瞬間，燈號是
  　　　　否已經轉換為紅燈，反而係在路旁執行取締交通違規
　　　　　之警員，方會專心注意車輛是否在燈號變換為紅燈後
　　　　　，才通過停止線此種情形。更何況證人林冠宇於原審
　　　　　訊問時，業已明確證稱：渠等執行取締交通違規勤務
  　　　　時，在燈號變換時會給予一段緩衝時間，舉發當時已
　　　　　經變為紅燈等語明確。是由上情觀之，本院認應以證
　　　　　人林冠宇所述較為可採。至異議人嗣後於抗告狀中再
　　　　　辯稱前開用詞僅係在區別搶黃燈云云，然依上開說明
　　　　  ，洵無可採。
    （四）交通警員製單舉發違反道路交通處罰條例所列之違規
　　　　　事實，本質上係公務員依法執行職務之行為，如有枉
　　　　　法構陷或為不實記載之行為，則需負擔嚴厲之刑事責
　　　　　任，國家並以此擔保公務員能忠實執行職務，故其所
　　　　　為當可被推定為真正；反之，若謂公務員一切行政行
　　　　　為均需預留證據以證其實，則國家行政勢必窒礙難行
　　　　　，效率不彰，當非適論，此本為其行政之特徵。況於
　　　　　未裝設自動感應攝影器材路段，就闖紅燈等一瞬間突
　　　　　發之交通違規行為，因無法期待執勤員警於發現後能
　　　　　及時攝影取證，事實上亦僅能仰賴舉發員警目視為之
　　　　　，別無其他舉證之可能，如無其他證據顯示舉發員警
　　　　　有誤認或故意構陷之情事時，尚難以舉發員警無法提
　　　　　出其他證據佐證，即認其所述不可採信，否則未裝設
　　　　　自動感應攝影儀器之路段，即陷入駕駛人得任意闖紅
　　　　　燈違規之狀態，自非妥適，此觀道路交通管理處罰條
　　　　　例第七條之二第一項第一款即規定就闖紅燈之違規行
　　　　　為得以逕行舉發，可資參照。故警察取締交通違規事
　　　　　件，其以科學儀器照相採證者，固然足以據為交通違
　　　　　規事實之證明，惟就令囿於當場舉發而未以科學儀器
　　　　　照相採證，甚或礙於手動照相而未能即時拍攝違規情
　　　　　節，立法者亦未明文限制或排除「舉發警員目睹、耳
　　　　　聞」之證據能力，或其證述內容對於違規事實之證明
　　　　　力。此觀立法者再再以明文立法方式容認執行交通稽
　　　　　查之員警「當場舉發」，暨「當場舉發」俱乏相類於
  　　　　「逕行舉發」之採證限制（例如，必須以「科學儀器
　　　　　照相採證」等）自明（道路交通管理處罰條例第七條
　　　　　、第七條之二規定參照）。據此，取締員警就交通違
　　　　　規事實之親身經歷見聞，當亦足可恃為此類交通事件
　　　　　違規事實之證據，而要非所有交通違規事件倘未經科
　　　　　學儀器照相採證，即一概不能恃以認定！更何況，細
　　　　　稽證人林冠宇在原審到庭具結後所證上開情節，亦核
　　　　　無矛盾、齟齬或違背經驗、論理法則之處，則其所證
  　　　　內容，當足供法院憑以判斷、認定違規事實之存在！
　　　　　尤以警察外出執行巡邏勤務，究否應按其人數配置相
　　　　　當精密而足可即時採證之科學儀器？又相關單位究否
　　　　　應按道路劃設以頻密於各該路口安置自動照相設備？
　　　　　非特不容法院擅憑己意涉入審查，尤屬立法者授權主
　　　　　管機關得本其職權自為行政裁量之範疇！是倘主管機
　　　　　關綜觀政府經費、預算、人員編製，乃至當地治安、
  　　　　交通等各項客觀因素為而詳予評估之後，認為巡邏勤
　　　　　務並無配置精密儀器之必要，或其相關路口俱無安置
　　　　　自動採證設備之需求，法院又何能祇以此類交通違規
　　　　　舉發「未經以科學儀器照相採證致未能拍攝到異議人
  　　　　駕駛車輛於紅燈狀態闖越系爭路口之採證畫面」等情
　　　　　詞，即在舉發員警到庭所證情節核無矛盾、齟齬暨違
　　　　　背經驗、論理法則之情況下，毫無道理的逕將舉發員
  　　　　警之親身見聞排除於此類證據之外？
　　（五）抗告意旨另以舉發通知單上姓名、應到案處所之記載
　　　　　多有錯誤為由，質疑舉發警員對於違規事實之認定亦
　　　　　有瑕疵，且推論其當時不清醒云云。惟舉發通知單上
　　　　　關於駕駛人之填載，於交付異議人收執前已經更正，
　　　　　此觀異議人所提單通知單之記載自明（見原審卷第七
　　　　　頁），顯見此僅屬一般筆誤；而應到案處所之記載，
  　　　　係因交通行政法規之修正而多有變動所致，且其若有
    　　　不服，經裁決之程序及統一裁罰基準並無不同，異議
　　　　　人執此推論警員林冠宇執勤時不清醒，再據以主張警
　　　　　員林冠宇關於異議人是否闖紅燈此一單純之事實亦有
　　　　　誤認之可能，實屬毫無根據。至舉發機關（本案中為
　　　　　中和分局錦和派出所）舉發後，依法應移送各該管公
  　　　　路主管機關裁罰，並無逕自銷案之權限，是異議人於
          原審表示舉發機關於其申訴後，應至現場會勘云云，
　　　　　亦於法無據。此外，警備車於執行任務時，其臨時停
　　　　　車及停車地點得不受前二條（即禁止停車地點）之限
　　　　　制，道路交通安全規則第一百十三條前段定有明文，
  　　　　故警用車輛於執行任務時，本得停放於消防栓旁，是
　　　　　異議人執此認警員係違規舉發，容有誤會。
五、綜上所述，異議人上開所辯各節核屬事後卸責之詞，不足推
    翻其違規闖紅燈事實之認定，其確有本件闖紅燈之違規事實
    ，至為明確。據此，原處分機關依道路交通管理處罰條例第
　　五十三第一項、第六十三條第一項第三款及違反道路交通管
　  理事件統一裁罰基準表之規定，裁處異議人罰鍰新臺幣二千
    七百元，並記違規點數三點之處分，核無不當，原審同此認
    定，駁回其異議之聲明，自無違法或不當之處。異議人仍執
    陳詞提起抗告，一再自行推論，空言指摘員警開單舉發與事
    實不符及其證詞不可採，而否認闖紅燈之違規行為，依諸上
    開說明，尚不足採。是本件抗告為無理由，應駁回之。
據上論斷，依道路交通管理處罰條例第八十九條、道路交通案件
處理辦法第二十六條、刑事訴訟法第四百十二條，裁定如主文。
中　　華　　民　　國　　96　　年　　9 　　月　　29　　日
                  刑事第四庭  審判長法　官  蔡秀雄
　　　　　　　　　　　　　  　　    法  官  陳國文
　　　　　　　　　　　　　　  　　  法  官  鄭水銓
以上正本證明與原本無異。
本裁定不得再抗告。
                                    書記官  劉貞達
中　　華　　民　　國　　96　　年　　9　　 月　　29　　日
